臺灣高等法院臺南分院刑事裁定
111年度抗更一字第2號
抗  告  人  
即受刑人    陳明信
上列抗告人因聲明異議案件，不服臺灣臺南地方法院中華民國11
0年5月4日裁定（111年度聲更一字第5號），提起抗告，裁定後
經最高法院發回更審，本院裁定如下：
    主  文
原裁定撤銷，發回臺灣臺南地方法院。
    理  由
一、抗告意旨略以：
　㈠抗告人前於民國80年間因違反肅清煙毒條例案件，經法院就
    販賣毒品部分判處無期徒刑，嗣經假釋付保護管束，惟於假
    釋期間誤觸施用毒品罪經函送，因此未按時向觀護人報到，
    經法務部以93年11月19日法矯字第0000000000號函撤銷假釋
    ，再由檢察官以97年度執減更字第661號執行無期徒刑殘刑2
    0年，及其另案所犯偽造文書罪有期徒刑3月。
　㈡司法院釋字第681號解釋自99年9月10日公布後，迄至109年7
    月15日監獄行刑法修正施行止，近10年之期間，刑事訴訟法
    第484條並未修正，實務上亦依司法院釋字第681號解釋意旨
    ，就不服法務部撤銷假釋處分者，不管檢察官是否已據以指
    揮執行殘刑，均受理其聲明異議，若認此係逾越法律文義之
    解釋，亦屬彌補法律漏洞之必要等語。
　㈢抗告人於假釋後已經過相當期間，顯有再社會化之事實，縱
    偶犯故意輕罪亦不應任意撤銷假釋，縱撤銷假釋，亦應一併
    審查殘刑是否一律執行25年，否則即為裁量怠惰。本件撤銷
    假釋之決定未區分再犯罪名及所受有期徒刑宣告之刑度輕重
    ，逕撤銷假釋並執行殘刑25年，使已逐漸回歸社會之抗告人
    ，因觸犯輕微罪名，致原重刑假釋撤銷，而有輕重失衡之虞
    ，且本件構成撤銷假釋事由，僅係抗告人犯強制罪，然抗告
    人已與告訴人達成和解，經判處有期徒刑3月，檢察官未就
    抗告人再社會化之程度、再犯罪之輕重權衡殘刑之執行年數
    ，有裁量怠惰之違法。綜上所述，刑法第79條之1規定未宣
    示撤銷假釋之殘刑須一律執行25年，且撤銷假釋之立法目的
    在於「貫徹未能惕勵自新而更犯罪者，不宜許其繼續假釋之
    旨意」，但個案上實不宜適用於一時失慮而犯輕罪之人，況
    實務亦有將形式上之強制性規定解釋為得裁量規定之前例，
    是本件應審酌檢察官之殘刑執行是否不符比例原則，為此提
    起抗告。
二、按受刑人或其法定代理人或配偶以檢察官執行之指揮為不當
    者，得向諭知該裁判之法院聲明異議，刑事訴訟法第484 條
    規定甚明。
三、經查：
　㈠抗告人因違反肅清煙毒條例案件，經臺灣臺南地方法院以80
    年度訴字第641號判決判處無期徒刑，並經本院以80年度上
    訴字第994號判決上訴駁回，再經最高法院諭知原判決核准
    確定在案，抗告人入監執行後，於92年11月13日假釋出獄。
    嗣抗告人於假釋期間，未依規定至保護管束機關報到，違反
    保安處分執行法第74條之2第1、2、4款規定，情節重大，經
    法務部以93年11月19日法矯字第0000000000號函撤銷假釋，
    並由檢察官以97年度執減更字第661號執行無期徒刑殘刑20
    年及其另案所犯偽造文書罪所處有期徒刑3月（減刑為有期
    徒刑1月又15日）等情，業經本院核查無訛，並有抗告人之
    臺灣高等法院被告前案紀錄表在卷可參。　
　㈡抗告人上開無期徒刑之假釋於93年間遭撤銷，係因其「於假
    釋中（付保護管束期間）違反保安處分執行法第74條之2第1
    款、第2款、第4款規定，情節重大」，有法務部93年11月19
    日法矯字第0000000000號函可憑，與司法院釋字第796號解
    釋所示相關機關就假釋中因故意更犯罪，受緩刑或6月以下
    有期徒刑宣告者，應個案審酌是否撤銷假釋之情形有別，先
    予敘明。
　㈢再者，抗告人向第一審臺灣臺南地方法院提出異議之聲明，
    於所提出聲明異議狀首揭「……因不服臺南地檢署97年執減更
    字第661號指揮書，依刑事訴訟法第484條，檢察官指揮不當
    ，依法提出聲明異議，以資救濟」，暨於理由載稱「異議人
    於異議意旨就刑法第79條之1規定未宣示該撤銷假釋之殘刑
    ，須一律執行25年（本案為20年），有違假釋之立法目的，
    而援引他案理由狀（附件1），已闡明檢察官裁量怠惰且情
    節重大，有違憲法保障人民之權益。……懇請鈞長逕直撤銷指
    揮書，更裁應執行刑，以保障人權」。且於再抗告意旨援引
    司法院釋字第796號解釋部分理由之文義，謂撤銷假釋後之
    殘刑之執行應符合比例原則，指摘檢察官指揮執行不當。
　㈣況抗告人上開聲明異議狀之附件1記載「檢察官執行假釋殘刑
    之決定裁量怠惰且情節重大，應予廢棄」等語，以相當篇幅
    闡述檢察官殘刑執行之不當，俱徵抗告人本件聲明異議意旨
    ，係就檢察官關於其上開無期徒刑之假釋，於93年間經撤銷
    後之殘刑及其另案所犯偽造文書罪所處有期徒刑3月（減刑
    為有期徒刑1月又15日）之指揮執行而為，認其撤銷假釋再
    執行無期徒刑之殘刑刑期如何，檢察官之指揮執行有怠於裁
    量之違失，並非爭執假釋之撤銷。
　㈤抗告人既係對於檢察官執行之指揮聲明異議，法院自應審酌
    其聲明異議之程式及事由是否適法以及有無理由等而為裁判
    ，原審法院對於抗告人聲明異議之對象、範圍未予釐清，遽
    認無審判權而為駁回之裁定，尚有未合，抗告意旨指摘原裁
    定不當，非無理由。
四、綜上所述，抗告人提起本件抗告，認檢察官之執行指揮不當
    ，原裁定未予審理而以程序駁回，實有違誤，為有理由，自
    應由本院將原裁定撤銷，且為維護抗告人之審級利益，爰
　　應將原裁定撤銷，由原審法院查明後另為適法之裁定。
五、據上論斷，應依刑事訴訟法第413條前段，裁定如主文。
中　　華　　民　　國　　111 　年　　8 　　月　　24　　日
                  刑事第五庭    審判長法　官  蔡廷宜
                                      法　官  蔡川富
                                      法　官  翁世容
以上正本證明與原本無異。
如不服本裁定，應於收受本裁定後五日內向本院提出再抗告狀。
　　　　　　　　　　　　　　　　　　　書記官  黃雅雲
中　　華　　民　　國　　111 　年　　8 　　月　　24　　日